臺灣臺北地方法院交通事件裁定　　　　 96年度交聲字第601號
異議人即
受處分人　甲○○
上列異議人即受處分人因違反道路交通管理處罰條例案件，對於
臺北市交通事件裁決所中華民國九十六年五月二十二日所為之處
分（原處分案號：北市裁三字第裁二二─Ａ一Ａ一一九０六三號
），聲明異議，本院裁定如下：
    主  文
原處分撤銷。
甲○○不罰。
    理  由
一、按法院受理交通事件，準用刑事訴訟法之規定，道路交通管
    理處罰條例第八十九條前段定有明文，是刑事訴訟法第一百
    五十四條規定「犯罪事實應依證據認定之，無證據不得推定
    其犯罪事實」及最高法院四十年台上字第八六號判例所揭示
    「事實之認定，應憑證據，如未能發現相當證據，或證據不
    足以證明，自不能以推測或擬制之方法，為裁判基礎。」之
    旨，於法院審理行為人違反道路交通管理處罰條例案件時，
    當有其適用。
二、本件原處分機關認受處分人即異議人甲○○於民國九十五年
    十一月八日十九時三十六分許，駕駛車號四一０六－ＥＭ號
    自用小客車，沿臺北市○○路一六八巷西向東行駛至松德路
    一六八巷及一八０巷交叉路口時，適乙○○騎乘車號ＸＥ七
    －八七七號重型機車沿松德路一八０巷南向北行駛至松德路
    一六八巷及一八０巷交叉路口，甲○○所駕駛之上開車輛右
    前車頭不慎撞及乙○○騎乘之上開機車左側車身而肇事，經
    據報之臺北市政府警察局信義分局交通分隊員警丙○○到場
    處理，並繪製現場圖後，嗣由臺北市政府警察局交通警察大
    隊以受處分人有違反道路交通管理處罰條例第四十五條第九
    款「車道數相同時，左方車不讓右方車先行」、第六十一條
    第三項「違反道路交通安全規則肇事致人受輕傷」規定之行
    為掣單舉發。嗣受處分人向原處分機關提出申訴，經原處分
    機關函請臺北市政府警察局交通警察大隊調查結果，仍認受
    處分人有前開違規行為，原處分機關乃依前揭道路交通管理
    處罰條例第四十五條第九款、第六十一條第三項、第六十三
    條第一項第一款規定裁處受處分人新臺幣六百元之罰鍰，並
    記違規點數共四點。
三、本院查：
  (一)受處分人於本院調查時固承認其有於前述時、地，駕駛前開
    車號之自用小客車，與乙○○所騎乘前開車號機車發生交通
    事故之事實，惟否認有何違反道路交通管理處罰條例規定之
    行為，辯稱：當時我的車子是以低於三十公里的慢速跟著前
    面的車子行駛中，而且車子也通過路口的中心線，我的車子
    只有車牌被撞到，多大的力道才可以把車牌撞下來，機車只
    是停在我的前方，若我真的有不遵守交通規則的話，機車的
    受損絕對不會如此等語。
  (二)本件受處分人駕駛前揭車號之自用小客車於前揭時地與乙○
    ○所駕駛之重型機車發生撞擊之事實，為受處分人所是認，
    且經證人乙○○於本院九十六年六月二十二日調查時證述屬
    實（本院當日訊問筆錄參照），並有道路交通事故現場圖、
    交通事故談話紀錄表、補充資料表等件在卷可稽。
  (三)查本件肇事地點即臺北市○○路一六八巷與松德路一八０巷
    路口，無號誌、閃光號誌及停、讓標誌，有上開道路交通事
    故現場圖在卷可參，而依據道路交通安全規則第一百零二條
    第一項第二款之規定，該路口車道數相同，且同為直行車時
    ，左方車應暫停讓右方車先行，但在交通壅塞時，應於停止
    線前暫停與他方雙向車輛互為禮讓，交互輪流行駛。準此，
    受處分人所駕駛之上開自用小客車沿松德路一六八巷西向東
    行駛，為左方車，本應於松德路一六八巷與松德路一八０巷
    路口暫停，禮讓右方車即在松德路一八０巷南往北方向行駛
    之車輛先行，惟由1.受處分人駕駛上開自用小客車與乙○○
    駕駛之上開重型機車撞擊後兩車最終停止之地點，係位於松
    德路一六八巷西往東方向超過與松德路一八０巷交叉路口中
    心點；2.兩車車損情形，即受處分人所駕駛自小客車之前保
    險桿有撞痕、破裂，前大牌掉落，引擎蓋前緣車損；乙○○
    所駕駛重型機車之左側車身中間撞損、破裂，右側車身有擦
    損等情，有臺北市○○○○○道路交通事故現場圖、道路交
    通事故補充資料表及交通事故現場照片在卷可稽，則由上情
    以觀，足徵受處分人駕駛上開自用小客車沿臺北市○○路一
    六八巷西往東方向至松德路一八０巷口，顯然較先駛入該路
    口之中心點，行經上揭路口中心點後，而後乙○○駕駛之上
    開重型機車始由臺北市○○路一八０巷南往北直行進入上揭
    路口而與受處分人駕駛之自小客車右前車頭擦撞，則受處分
    人所駕駛之車輛雖為左方車，然其係先行進入上開路口之車
    輛，並無爭道行駛不讓右方車先行之情形甚明。
  (四)衡之事故發生時之情形，受處分人既已行駛至道路中央，又
    何能左方車讓右方車先行，是受處分人於本件情形既已盡注
    意義務，自不能認有違反道路交通管理處罰條例第四十五條
    第九款、第六十一條第三項規定之情形。
  (五)綜觀全案卷證，本件原處分機關認受處分人駕駛自小客車有
    前開違規行為，無非是以原舉發單位之調查為憑，然此既為
    受處分人所否認，又無其他積極事證相佐，亦未見另具詳細
    之鑑定意見分析，要難據以認定受處分人駕駛自小客車確有
    前述違規之行為，自應作對受處分人有利之認定，認其所為
    上開辯解尚屬可採。
四、綜上所述，原處分機關所認定受處分人有前開違反道路交通
    管理處罰條例之違規情形，尚與事實不符，原處分機關不察
    ，遽認受處分人有違反道路交通管理處罰條例第四十五條第
    九款、第六十一條第三項之違規行為而予裁罰，即難認為允
    當，應認受處分人之異議為有理由，自應由本院將原處分撤
    銷，改諭知受處分人不罰，以資適法。
據上論斷，應依道路交通案件處理辦法第二十條前段，裁定如主
文。
中　　華　　民　　國　　96　　年　　11　　月　　7 　　日
                  交通法庭    法　官  林怡秀
本件正本證明與原本無異。
如不服本裁定，應於送達後五日內，向本院提出抗告狀。
                              書記官  林義盛
中　　華　　民　　國　　96　　年　　11　　月　　8 　　日
